【裁判字號】    96,訴,1842
【裁判日期】    970122
【裁判案由】    毒品危害防制條例
【裁判全文】
臺灣高雄地方法院刑事判決              96年度訴字第1842號
公  訴  人  臺灣高雄地方法院檢察署檢察官
被      告  甲○○
上列被告因違反毒品危害防制條例案件，經檢察官提起公訴（96
年度毒偵字第3141號），本院合議庭裁定改行簡式審判程予，判
決如下：
    主  文
甲○○施用第一級毒品，處有期徒刑拾月，減為有期徒刑伍月，
如易科罰金，以新臺幣壹仟元折算壹日。
    事  實
一、甲○○前於民國93年間，因施用毒品案件，經臺灣嘉義地方
    法院裁定送觀察勒戒後，認有繼續施用毒品之傾向，再以93
    年度毒聲字第385 號裁定令入戒治處所施用強制戒治後，因
    認無繼續施用毒品之傾向，於94年5 月10日停止其戒治處分
    而釋放出監，復由臺灣嘉義地方法院檢察署檢察官以94年度
    戒毒偵字第52號為不起訴處分確定。詎猶不知戒斷毒癮，明
    知海洛因業經公告列為毒品危害防制條例第2 條第2 項第1
    款之第一級毒品，不得非法持有、施用，復基於施用第一級
    毒品海洛因之犯意，於在上開強制戒治執行完畢釋放後5 年
    內之95年10月24日晚上10時許，在高雄縣旗山鎮三協里頭林
    巷5 號居所處，以將第一級毒品海洛因摻入水後以針筒注射
    之方式，施用第一級毒品乙次。嗣因其為列管毒品人口，於
    同年10月26日下午5 時12分許，至彰化縣警察局北斗分局偵
    查隊員接受定期調驗，經警採尿送驗，呈嗎啡陽性反應，始
    查悉上情。
二、案經彰化縣警察局北斗分局報請臺灣彰化地方法院檢察署呈
    請臺灣高等法院檢察署檢察長令轉臺灣高雄地方法院檢察署
    檢察官偵查起訴。
    理  由
一、按本案被告甲○○所犯係死刑、無期徒刑、最輕本刑為3 年
    以上有期徒刑以外之罪，其於準備程序就前揭被訴事實為有
    罪之陳述，經受命法官告知簡式審判程序之旨，並聽取其與
    公訴人之意見後，本院認無不得或不宜改依簡式審判程序進
    行之情形，爰依刑事訴訟法第273 條之1 第1 項規定，裁定
    本件由受命法官獨任進行簡式審判程序，合先敘明。
二、訊據被告對於前揭時、地施用第一級毒品1 次等情，於警詢
    及本院審理時均坦承不諱（見偵3 卷第7 頁，本院97年1 月
    11 日 審理筆錄），並查：
(一)、被告於95年10月26日為警所採尿液，經送詮昕科技股份有限
    公司（下稱詮昕公司）以EIA 酵素免疫分析法、GC／MS氣相
    層析質譜法檢驗結果，呈嗎啡陽性反應，此有該公司95年11
    月10日5A300069號濫用藥物尿液檢驗報告、應受尿液採驗人
    尿液檢體採集送驗紀錄表各1 份（見偵3 卷第12、13頁）在
    卷可稽，足認被告確有於驗尿前施用海洛因毒品甚明。
(二)、按海洛因施用入人體後水解還原成嗎啡，再循嗎啡之代謝方
    式排出體外，業據行政院衛生署藥物食品檢驗局73藥檢壹字
    第030221號函說明綦詳；而使用海洛因後，尿液可檢出嗎啡
    最長時間，與服用劑量、服用頻率、服用方式、飲用水量之
    多寡、個人體質及其代謝情況等因素有關，依個案而異。依
    據文獻Clarke's Isolation of Drugs 第2 版記述：海洛因
    服用後於24小時內，經由尿液排出之量可達施用劑量之80％
    。另Michael L.Smith 等人針對不同受試者，以注射方式給
    予1 次劑量3mg 至12mg海洛因進行試驗，結果顯示注射劑量
    增加，可檢出嗎啡陽性反應（濃度高於或等於300ng/ml）之
    時間亦有延長之趨勢，而不同受試者可檢出嗎啡陽性之時間
    各異，平均為1 至2 天，惟部分注射12mg海洛因者，至72小
    時仍可檢出微量嗎啡成分，故若服用高劑量海洛因，其尿液
    在72至96小時內，仍有檢出嗎啡成分可能性，但以嚴重海洛
    因濫用者之可能性較高，此據行政院衛生署管制藥品管理局
    92年2 月7 日管檢字第0920000881號函說明綦詳。是以注小
    方式施用海洛因後，平均在1 至2 天內，可由施用者之尿液
    檢測出嗎啡陽性反應甚明。
(三)、再者，前揭詮昕公司係以GC/MS （即氣相層析質譜儀分析法
    ）方法作為確認檢驗之方式，而該方法之原理係檢品經氣化
    後，通過層析管分離純化，再將純化後之成分循序送入質譜
    儀做個別鑑定。因質譜儀所測定之圖譜，在化學上被公認具
    有指紋特性，故可據以完全判定該檢品係為何種化合物。職
    是，臺北榮民總醫院即認為「若以氣相層析質譜儀（GC/MS
    ）作藥物及其代謝產物之定性及定量分析，幾乎不會有偽陽
    性反應產生」，此經該院83年4 月7 日以83北總內字第3059
    號函示明確。本件被告之尿液經以氣相層析質譜儀分析法檢
    驗，既呈嗎啡陽性反應，且嗎啡濃度大於12000ng/ml，顯見
    被告應有在上開採尿時間前施用第一級毒品海洛因。其於本
    院審理時所為之自白顯與事實相符，洵堪採信。
(四)、又被告前於93年間，因施用毒品案件，經臺灣嘉義地方法院
    裁定送觀察勒戒後，認有繼續施用毒品之傾向，再以93 年
    度毒聲字第385 號裁定令入戒治處所施用強制戒治後，因認
    無繼續施用毒品之傾向，於94年5 月10日停止其戒治處分而
    釋放出監，復由臺灣嘉義地方法院檢察署檢察官以94年度戒
    毒偵字第52號為不起訴處分確定等情，有臺灣高等法院被告
    前案紀錄表1 份在卷可稽，其於前述強制戒治執行完畢釋放
    後5 年內，復犯本件施用第一級毒品海洛因之犯行，事證明
    確，核與毒品危害防制條例第23條第2 項規定相符，依法應
    予論科。
三、核被告所為，係犯毒品危害防制條例第10條第1 項之施用第
    一級毒品罪。被告持有第一級毒品海洛因進而施用，其持有
    之低度行為應為施用之高度行為所吸收，不另論罪。爰審酌
    被告前經強制戒治程序，復因施用第一、二級毒品案件，經
    臺灣彰化地方法院95度訴緝字第63號分別判處有期徒刑8 月
    、4 月，並定應執行有期徒刑拾壹月確定等情，有上開臺灣
    高等法院被告前案紀錄表可按，是其前已有施用毒品之不良
    前科，其再犯本件施用毒品案件雖不構成累犯，惟亦足認其
    戒毒意志不堅，本不宜寬貸，惟念其施用毒品乃自戕一己之
    身體健康，對社會造成之危害尚非直接鉅大，且犯後坦承犯
    行，態度尚佳等一切情狀，量處如主文所示之刑。
四、又本件被告犯罪時間，在96年4 月24日以前，合於中華民國
    96年罪犯減刑條例所定減刑條件，應依該條例第2 條第1 項
    第3 款規定減其宣告刑二分之一，並依同條例第9 條，諭知
    如主文所示易科罰金之折算標準，以期自新。
五、臺灣彰化地方法院檢察署檢察官96年度毒偵字第1187、1234
    號移送併辦意旨書略以：被告甲○○基於施用第一級毒品海
    洛因之犯意，於95年12月8 下午2 時許及96年12月4 日中午
    12時許，分別在彰化縣鄉之土地公廟廁所附近、彰化縣溪州
    鄉○○○道路旁等處，以針筒注射之方式施用第一級毒品海
    洛因共2 次。因認被告上開行為亦涉有施用第一級毒品犯行
    ，該2 次犯行與本件被訴施用第一級毒品犯行有集合犯之實
    質上一罪關係，應由本院併案審理云云。惟按刑法第56條關
    於連續犯之規定已於95年7 月1 日刪除，參照該條修正理由
    之說明，謂「對繼續犯同一罪名之罪者，均適用連續犯之規
    定論處，不無鼓勵犯罪之嫌，亦使國家刑罰權之行使發生不
    合理之現象」、「基於連續犯原為數罪之本質及刑罰公平原
    則之考量，爰刪除有關連續犯之規定」等語，即係將本應各
    自獨立評價之數罪，回歸本來就應賦予複數法律效果之原貌
    。因此，就刑法修正施行後多次施用毒品之犯行，採一罪一
    罰，始符合立法本旨（最高法院96年8 月1 日96年度第9 次
    刑事庭會議決議可資參照）。經衡前揭併辦意旨所指犯行，
    與本件論罪之行為時間（95年10月24日）分別相距1 、2 月
    以上，且施用之地點亦均不同，已難認係在密切接近之時間
    、空間為之，於刑法評價上，依社會健全觀念，要難認彼此
    具有集合犯之一罪性質，而為數罪之評價，始符合刑罰公平
    原則。是被告縱有如檢察官併辦意旨所指施用第一級毒品海
    洛因之2 次犯行，亦應與本案犯行分論併罰，並無集合犯之
    實質上一罪關係，此部分應退回由檢察官另為適法之處理，
    附此敘明。
據上論斷，應依刑事訴訟法第273條之1第1 項、第299條第1項前
段，毒品危害防制條例第10條第1 項，刑法第11條前段、第41條
第1 項前段，中華民國96年罪犯減刑條例第2 條第1 項第3 款、
第7 條、第9 條，判決如主文。
本案經檢察官吳美齡到庭執行職務。
中    華    民    國    97    年    1     月    22    日
                  刑事第五庭    法  官  李殷君
以上正本證明與原本無異。
如不服本判決應於收受本判決後10日內向本院提出上訴書狀，並
應敘述具體理由，如未敘述上訴理由者，應於上訴期間屆滿後20
日內補提理由書狀於本院（均須按他造當事人之人數附繕本）「
切勿逕送上級法院」。
中    華    民    國    97    年    1     月    23    日
                                書記官  陳昱良
附錄本案論罪科刑法條：
毒品危害防制條例第10條
施用第一級毒品者，處 6 月以上 5 年以下有期徒刑。
施用第二級毒品者，處 3 年以下有期徒刑。


司法院資訊處製作；財團法人民間司法改革基金會備份。
